臺灣高等法院高雄分院刑事判決　　　　　　　　　　九十年度上易字第二一六二號
　　上　訴　人　臺灣高雄地方法院檢察署檢察官
　　被　　　告　 乙○○
右上訴人因被告詐欺案件，不服臺灣高雄地方法院九十年度易字第二八二五號，中華
民國九十年十一月十日第一審判決（起訴案號：臺灣高雄地方法院檢察署八十九年度
偵字第二四七一九號）提起上訴，本院判決如左：
    主  文
原判決撤銷。
乙○○意圖為自己不法之所有，以詐術使人將本人之物交付，處有期徒刑肆月，如易
科罰金以參佰元折算壹日。
    事  實
一、乙○○意圖為自己不法之所有，明知其染上賭博惡習，而無償債之能力，竟於民
    國八十九年三、四月間某日及同年五月間某日，在高雄市榮民總醫院，佯稱其修
    繕房屋而急需用錢新台幣（下同）五十萬元，接續向丙○○詐借得三十萬元、二
    十萬元，並約定同年十二月還款。嗣丙○○知悉乙○○係將上述款項用於賭博，
    恐其屆期無法清償，遂要求其提前清償，於屢經催討後，乙○○於同年九月二十
 日簽發到期日為同年九月二十五日、金額為五十萬元之本票一紙交予丙○○，惟
    上述本票到期後並未兌現，遂又出具保管條一紙，誆稱同年十月六日清償，之後
    即避不見面，丙○○始知受騙。
二、案經丙○○訴請台灣高雄地方法院檢察署檢察官偵查起訴。
    理  由
一、訊據被告乙○○固不否認於右揭時、地向告訴人丙○○分別借得五十萬元，惟矢
    口否認有何詐欺犯行，辯稱：其並沒有向告訴人表明借錢之用途云云。經查：被
    告向告訴人借得前揭款項後無力償還，而於上開時間，簽發前述之本票及保管條
    予告訴人，除經告訴人於偵查及原審中指述明確外（見偵查卷第三、第四頁、原
    審卷第十四頁），並有前述之本票、保管條影本各一紙在卷可稽，應認屬實。又
    告訴人於本院審理中一再指述被告當初係以修繕房屋為名向告訴人借款（見九十
    一年一月二十五日訊問筆錄、同年二月二十日審判筆錄），是被告雖以前揭情詞
    置辯，惟衡情，一般人於借款之際均會詢問用途，作為是否借貸之考量；且本案
    告訴人係於高雄榮民總醫院擔任工友，薪水並不豐厚，則告訴人於借出五十萬元
    此一鉅款時當不致不問被告用途，是應以告訴人所述可採。而被告借得上揭款項
    之後係用於賭博，並未用於修繕房屋，已據被告於本院審理時供明在卷，顯然被
    告係沉迷於賭博為取得借款，而向告訴人謊稱要修繕房屋，使告訴人誤信被告借
    款有正當之用途而出借上開款項；否則，告訴人倘知悉被告借款賭博，必不出借
    ，此由告訴人事後知悉被告借款用於賭博，乃急於索回借款即明，是被告明知自
    己無償債能力，仍施用詐術借款，其有詐欺意圖甚明。至被告雖另辯以其有誠意
    要賣房子還款云云，然詐欺罪係以意圖為自己不法所有，行使詐術，使人陷於錯
    誤而交付財物之際即為成立，無論事後是否返還所詐得之財物均無礙於該罪之成
    立。被告所辯顯係卸責之詞，不足採信，其犯行可以認定，應予依法論科。
二、核被告所為，係犯刑法第三百三十九條第一項詐欺取財罪。至被告雖分二次向告
    訴人借得五十萬元，惟被告係利用向告訴人佯稱欲修繕房屋之同一犯罪機會接續
    為之，係屬接續犯。
三、原審未詳為推求，判決被告無罪，尚有未洽，檢察官上訴意旨執此而指摘原判決
    不當，為有理由，應將原判決撤銷改判。審酌被告之犯罪動機、犯罪手法，詐取
    之金額，對告訴人所生之危害，僅償還告訴人二萬元而未積極與告訴人成立和解
    ，及其犯罪後之態度等一切情狀，量處如主文所示之刑，併諭知易科罰金之標準
    。
四、本案被告行為後，刑法第四十一條已於九十年一月十日修正甲布，並於同年月十
    二日生效施行，而修正甲布之刑法第四十一條第一項所規定者，係將修正前原所
    規定犯最重本刑三年以下有期徒刑之罪，而受六個月以下徒刑或拘役之宣告得易
    科罰金之要件，修改為犯最重本刑為五年以下有期徒刑之罪，而受六個月以下有
    期徒刑或拘役之宣告得易科罰金之要件，惟按刑法第二條第一項但書適用有利於
    為人之法律時，除有特別規定，及事關執行如易服勞役、易科罰金、易以訓誡、
    數罪併罰之定執行刑及緩刑等，不應適用舊法者外，既認行為時法為有利於行為
    人，即不容對於其他關係條文，復參用裁判時法，以紊系統，最高法院二十九年
    上字五二五號著有判例可資參照，是關於易科罰金之法律並無比較新舊法之問題
    應一律適用新法，併此敘明。
據上論斷，應依刑事訴訟法第三百六十九條第一項前段、第三百六十四條、第二百九
十九條第一項前段，刑法第三百三十九條第一項、第四十一條第一項，罰金罰鍰提高
標準條例第一條前段、第二條，判決如主文。
本案經檢察官彭南雄到庭執行職務。
中    華    民    國  九十一     年       二       月      二十七    日
                              臺灣高等法院高雄分院刑事第二庭
                                  審判長法官  曾永宗
                                        法官  郭玫利
                                        法官  邱永貴
右正本證明與原本無異。
不得上訴。
                                      書記官  梁雅華
中    華    民    國     九十一     年       三       月        四      日
附錄：本判決論罪科刑法條全文
刑法第三百三十九條第一項
意圖為自己或第三人不法之所有，以詐術使人將本人或第三人之物交付者，處五年以
下有期徒刑、拘役或科或併科一千元以下罰金。
                                                                        Ｑ
